臺灣臺北地方法院民事判決
110年度訴字第6619號
原      告  林文淵  

訴訟代理人  陳岳瑜律師
複代理人    丁嘉玲律師
被      告  簡麗華  

訴訟代理人  閻道至律師
            劉興峯律師
上列當事人間請求損害賠償事件，本院於民國111年6月20日言詞
辯論終結，判決如下：
    主  文
原告之訴及假執行之聲請均駁回。
訴訟費用由原告負擔。
    事實及理由
壹、程序方面：
    按訴狀送達後，原告不得將原訴變更或追加他訴，但擴張或
    減縮應受判決事項之聲明者，不在此限。民事訴訟法第255
    條第1項第3款定有明文。本件原告原起訴聲明：㈠被告應給
    付原告新臺幣（下同）119萬5,000元，並自起訴狀繕本送達
    之翌日起，按年息5%計算之利息。㈡願供擔保，請准宣告假
    執行。嗣於民國111年2月15日具狀變更聲明為：㈠被告應給
    付原告166萬9,500元，其中119萬5,000元自起訴狀繕本送達
    之翌日起，按年息5%計算之利息，其餘自民事準備二暨陳報
    狀繕本送達翌日起，按年息5%計算之利息。㈡願供擔保，請
    准宣告假執行（見本院卷第339-340頁），核屬擴張應受判
    決事項之聲明，合於前開規定，應予准許。
貳、實體方面：
一、原告起訴主張：伊為臺北市○○區○○○路0段000號10樓房屋（
    下稱系爭房屋）之區分所有權人，於110年2月14日下午1時2
    7分許，系爭房屋所在之鴻豪大樓（下稱系爭大樓）發生火
    災事故（下稱系爭火災事故），因火勢猛烈，迅速向上竄燒
    ，而延燒至系爭房屋，造成系爭房屋及屋內財物嚴重受損，
    伊因此受有如附表1至3所示共計70萬8,500元之裝潢財物損
    失，且系爭房屋原已出租他人，因系爭火災事故遭承租人終
    止租約，迄今均無法再出租，致伊另受有自110年5月起至11
    1年2月底止每月9萬2,500元，合計10個月共92萬5,000元之
    租金損失，及於上開10個月期間需自行繳納每月3,600元管
    理費之損失共3萬6,000元。又被告為系爭大樓6樓之3房屋（
    下稱系爭6樓房屋）區分所有權人，依臺北市政府消防局110
    年11月16日火災原因調查鑑定書（下稱系爭鑑定書）認定系
    爭火災事故之起火原因不排除為電器因素引燃周邊可燃物致
    起火燃燒之可能性，顯見被告疏未注意，未嚴格管理監控場
    所內之環境，於廚房內擺放之電器用品多達數10樣以上，於
    離開系爭6樓房屋時，亦未將多樣電器插接狀態拔除，明顯
    違反消防法第6條及建築法第77條等保護他人之法律，且一
    般有智識之人均應知悉電器用品不得超過負載使用，且同一
    插座或延長線上不要同時使用過多高功率電器、不用之電器
    應拔除插頭等情，是被告應注意、能注意而疏未注意維護屋
    內設備安全，應有過失。被告對於系爭6樓房屋有隨時注意
    維護場所內安全，防止場所內任何失火、起火之可能等義務
    ，其疏未注意致生系爭火災事故，造成伊受有損害，自應對
    伊負損害賠償之責。爰依民法184條第1項前段、第184條第2
    項、第191條第1項及第196條規定，提起本件訴訟，請求被
    告賠償166萬9,500元等語。並聲明：㈠被告應給付原告166萬
    9,500元，其中119萬5,000元自起訴狀繕本送達之翌日起，
    按年息5%計算之利息，其餘自民事準備二暨陳報狀繕本送達
    翌日起，按年息5%計算之利息。㈡願供擔保，請准宣告假執
    行。
二、被告則以：伊於110年2月14日下午1時許，雖未關閉系爭6樓
    房屋內電視機電源所連接之插座而短暫離開房屋，於短暫離
    開之期間，屋內插座發生電痕現象起火燃燒致生系爭火災事
    故，惟一般具相當知識經驗之人在相同情況下，於短暫外出
    時，不可能將屋內電視等所有家電用品插頭均拔除始離去，
    且伊為家庭主婦，並非電器或電氣專業人員，自無法預見插
    座發生電痕現象，並知悉避免插座發生電痕現象之方法，故
    伊就系爭火災事故應無違反注意義務。又系爭火災事故前經
    其他住戶向臺灣臺北地方檢察署（下稱臺北地檢署）檢察官
    提起公共危險告訴，經臺北地檢署檢察官以110年度偵字第1
    4827號案件，認伊對系爭火災事故無任何過失可言，而為不
    起訴處分，嗣向臺灣高等檢察署聲請再議，亦經臺灣高等檢
    察署以110年度上聲議字第7287號駁回其再議確定，是被告
    就系爭火災事故並無違反注意義務，自不負損害賠償責任。
    縱認伊就系爭火災事故之發生應負賠償之責，惟原告於另案
    臺灣基隆地方法院110年度基簡字第882號案件（下稱另案）
    對訴外人凱盛樂器社，即系爭房屋之承租人提起訴訟，原告
    於另案起訴主張之項目與附表1、2、3完全相同，且原告於
    另案主張上開項目係請求凱盛樂器社於返還租賃物時應回復
    原狀，足見原告之支出與系爭火災事故無涉。又凱盛音樂社
    於另案民事答辯（二）狀中之主張「被告迫於無奈為了繼續
    使用乃自費完成部分修繕，原告反而以失火損害而且已經大
    部分修復完成之估價單控告被告，顯無足採，…」，足證凱
    盛音樂社已就系爭火災事故造成原告系爭房屋之損害完成大
    部分修復，故系爭房屋已無損害。縱認附表1、2、3所請求
    項目與系爭火災事故有關，亦應予折舊，經折舊後被告僅應
    給付原告3萬0,281元。倘本院認上開設備使用日期應以102
    年3月31日起算，則被告亦僅應給付原告4萬1,695元。至凱
    盛音樂社不再繼續承租系爭房屋係於110年5月間，且係因疫
    情影響及原告擬出售系爭房屋等原因所致，與系爭火災事故
    係發生於000年0月間並無因果關係。況原告僅為出租人之一
    ，縱認其得請求賠償，亦僅限於房租及管理費用等損害之1/
    2等語置辯。並聲明：㈠原告之訴及假執行之聲請均駁回。㈡
    如受不利之判決，願供擔保請准宣告免為假執行。 
三、原告主張被告所有之系爭6樓房屋為系爭火災事故起火處，
    且因可歸責被告之事由致發生系爭火災，並蔓延至系爭房屋
    ，造成系爭房屋屋內家具、裝潢受損，系爭房屋之承租人並
    因此終止租約，致其受有房租及管理費等財產上損害，其得
    依民法184條第1項前段、第184條第2項、第191條第1項及第
    196條等規定，請求被告負賠償責任等語，為被告所否認，
    並以前詞置辯。是本院應審酌者為：㈠被告就系爭火災事故
    是否有過失？㈡若有，原告依民法184條第1項前段、第184條
    第2項、第191條第1項及第196條規定，請求被告負損害賠償
    責任，有無理由？㈢若有，原告得請求被告賠償之金額若干
    ？茲分別述析如下：　
　㈠被告就系爭火災事故是否有過失？　
　⑴原告主張其為系爭房屋之所有權人，系爭6樓房屋則為被告所
    有，於110年2月14日下午1時27分許，系爭6樓房屋發生系爭
    火災事故，火勢延燒至系爭房屋等情，業據原告提出建物所
    有權狀、臺北市政府消防局火災證明書、現場照片及建物登
    記第二類謄本為證（見本院卷第19至21頁、第29至45頁、第
    59至60頁），且為被告所不爭執，此部分事實，應堪以信為
    真正。又依系爭鑑定書所載：「二、燃燒後之狀況：...㈢33
    3號10樓為臺北酷派音樂，門口外觀尚完好無明顯煙燻（見
    照片29），臺北酷派音樂內部無明顯煙燻，裝潢及擺放物品
    尚完好（見照片30），陽台以上半部靠北面鐵窗裝潢及擺放
    物品受煙燻黑、燒熔變形較嚴重（見照片31-32）。」等語
    （見本院卷第85頁），堪認系爭房屋確因系爭火災事故而受
    有損害。         
　⑵原告另主張因被告於廚房內擺放之電器用品多達數10樣以上
    ，於離開系爭6樓房屋時，未將多樣電器插頭拔除，違反消
    防法第6條及建築法第77條等保護他人之法律，且一般人均
    應知悉電器用品不得超過負載使用，且同一插座或延長線上
    不要同時使用過多高功率電器、不用之電器應拔除插頭等情
    ，因認被告有過失等語，惟查：
  ①依系爭鑑定書記載：「二、燃燒後之狀況：...㈨333號6樓之3
    號廚房...北面牆擺放電器用品由西而東分別為烤箱、電冷
    凍庫、洗碗機，其外殼均以靠南面受燒變色較嚴重，尤以東
    側洗碗機南面受燒變鐵青色最嚴重（見照片159-160），另
    烤箱、電冷凍庫東、西兩面均以靠東面受燒變色較嚴重（見
    照片161-162），檢視洗碗機外殼以靠南面上半部受燒變色
    較嚴重（見照片163-165）。東面牆上方橫樑以靠南側受燒
    泥灰剝落較嚴重，牆前鐵飾板亦靠南側受燒變色較嚴重（見
    照片166）。廚房南面牆木質廚櫃上半部均受燒失，殘存木
    條以靠中間一帶受燒失較嚴重，南面牆亦以靠中間受燒泥灰
    剝落較嚴重（見照片167-168）。南面牆木質廚櫃下半部以
    中間一帶受燒失、碳化較嚴重，踢腳板部分亦以中間一帶受
    碳化較深較嚴重（見照片169-172）。南面牆西側擺放之烘
    碗機受燒掉落於廚房中間通道（見照片173），勘查廚房烘
    碗機南面面板以東側受燒變色較嚴重，檢視烘碗機內部配線
    、電源線及馬達均未發現有短路或層間短路情形（見照片17
    4-176）。南面牆東側擺放之電冰箱受燒後往西側傾斜變形
    （見照片177），其外殼並以靠西面受燒變色、變形較嚴重
    （見照片178-179），檢視電冰箱內部配線及電源線均未發
    現有短路熔痕（見照片180-181）。清理廚房中間通道，於
    洗碗機南面一帶最底層發現電視機殘骸（見照片182），檢
    視電視機以下半部受燒變色、燒熔變形較嚴重，檢視內部配
    線及殘存電源線亦未發現有短路熔痕（見照片183-184）。
    檢視廚房南面牆中間3個室內插座（編號1為電視機下方室內
    插座、編號2為插接電視機室內插座及編號3為有線電視訊號
    插座），以插接電視機室內插座受燒燬嚴重（見照片185-18
    7），經清理廚房南面牆中間一帶，於電視機下方南面木飾
    板牆內發現2組殘存室內插座刃座及外殼殘存碳化物（見照
    片188-189），殘存室內插座刃座以插接電視機室內插座刃
    座受燒變色較嚴重（見照片190）。㈩333號6樓之3廚房地面
    經清理後，未發現遭潑灑易燃性液體燃燒痕跡（見照片191-
    192）。廚房經清理復原後，...牆面以中間一帶磁磚及泥灰
    受燒剝落較嚴重；南面牆上方殘存木支架,以靠中間一帶受
    燒失較嚴重，木質廚櫃下半部以中間一帶受燒失、碳化較嚴
    重（見照片193-194）。...研判起火處位於廚房南面牆中間
    一帶，..，本案經排除遭人侵入縱火、遺留火種（含菸蒂）
    、爐火烹調及遺留火種後，綜合現場燃燒後狀況、證物鑑定
    結果及關係人所述，研判起火原因不排除電氣因素（電痕現
    象）引燃周邊可燃物致起火燃燒之可能性」等語，有系爭鑑
    定書附卷可憑（見本院卷69-99頁），足認系爭火災事故之
    起火點應為系爭6樓房屋廚房南面牆中間插接電視機之室內
    插座，且可排除電視機等電器本身之因素所致。
　②原告雖主張被告多年未拔除電器插頭，顯欠缺善良管理人之
    注意義務云云，然參之被告前因系爭火災事故於臺北地檢署
    檢察官以110年度他字第3343號失火罪案件偵查時，於110年
    3月25日警詢筆錄中陳稱：當天11時50分伊出門去吃午餐，
    直到鴻豪大樓管理員下午2時10分打電話通知伊，伊趕回來
    查看，回來時有20多輛消防車還在現場，屋內還在冒煙，大
    火還波及到同層樓6樓本號，..伊出門時並未開瓦斯，冰箱
    、電視、微波爐、冷氣機、洗衣機等家電用品，伊沒有把電
    線插頭拔掉之習慣，不知道為何會起火等語（見該署110年
    度他字第3343號卷第93至95頁）等語，顯見110年2月14日火
    災當日中午，被告僅係短暫離家外出用餐，是被告離家時未
    拔除電視等經常使用之電器插頭，核與一般人之生活經驗顯
    屬無悖；況被告出門用餐時，尚無法預見系爭6樓房屋廚房
    插座有自行引燃之情事，要難以系爭火災之發生論以過失之
    責。至原告主張被告當日並非短暫離家，而係外出兩天一夜
    云云，僅提出系爭大樓公告為憑（見本院卷第347頁），然
    觀之該公告內容並未提及上情，此外，原告復未能再行舉證
    以實其說，其此部分主張，自難憑採。 
　③次按，本法所定各類場所之管理權人對其實際支配管理之場
    所，應設置並維護其消防安全設備；場所之分類及消防安全
    設備設置之標準，由中央主管機關定之。建築物所有權人、
    使用人應維護建築物合法使用與其構造及設備安全；消防法
    第6條第1項、及建築法第77條第1項分別定有明文，被告為
    系爭6樓房屋之所有權人，雖有維護建築物合法使用與其構
    造及設備安全之義務，然上開法條並未就電器插座之安全維
    護為相關規定，且系爭火災事故之起火原因雖經研判與電視
    機室內插座因電痕現象所致（見本院卷第98頁），而產生電
    痕現象之原因可能為灰塵、濕氣、蒸氣、雨水、鹽分等諸多
    因素，然而現場並無發現任何證據可證明被告使用、保養上
    開插座有何疏失以致引燃周邊可燃物，既原告未證實被告之
    過失存在，原告主張被告應負過失之責，當無足取。而本件
    經臺北地檢署及臺灣高等檢察署檢察官偵查後俱亦同此認定
    ，有110年度偵字第14827號不起訴處分書、及110年度上聲
    議字第7287號處分書在卷可稽（見本院卷第313至328頁)，
    並經本院調閱上開偵查卷宗查閱屬實，益證被告就系爭火災
    事故並無過失。 
  ㈡若有，原告依民法184條第1項前段、第184條第2項、第191條
    第1項及第196條規定，請求被告負損害賠償責任，有無理由
    ？
　　本件原告既未能證明被告對於系爭火災事故之發生具有過失
    ，則其請求被告負侵權行為損害賠償責任，尚非有據。又被
    告既不負損害賠償責任，則本院就其餘爭點，亦無庸再予論
    述，附此敘明。
四、綜上所述，原告依民法184條第1項前段、第184條第2項、第
    191條第1項及第196條規定，聲明請求被告給付原告166萬9,
    500元，其中119萬5,000元自起訴狀繕本送達之翌日起，其
    餘自民事準備二暨陳報狀繕本送達翌日起，按年息5%計算之
    利息，為無理由，應予駁回。原告之訴既經駁回，則其假執
    行之聲請亦失所附麗，應併予駁回之。
五、本件事證已臻明確， 兩造其餘之攻擊或防禦方法及所用之
    證據，經本院斟酌後， 認為均不足以影響本判決之結果，
    爰不逐一論列，附此敘明。
六、訴訟費用負擔之依據：民事訴訟法第78條。 
中　　華　　民　　國　　111 　年　　7 　　月　　22　　日
                  民事第一庭  法　官　吳佳薇
以上正本係照原本作成
如對本判決上訴，須於判決送達後20日內向本院提出上訴狀。如
委任律師提起上訴者，應一併繳納上訴審裁判費。
中　　華　　民　　國　　111 　年　　7 　　月　　22　　日
                              書記官  陳弘毅
　　　　　　　　　
附表1　　　　　　　　　　　　　　　　
編號 項目 規格 數量 單價/元 （新臺幣） 金額/元 （新臺幣） 1 拆除隔間牆面與木地板含搬至1F 式 1 40,000 40,000 2 清運垃圾 車 3 10,000 30,000 3 拆除地毯與牆面、天花板、吸音毯 式 1 20,000 20,000 4 清運地毯 車 2 20,000 40,000 5 淋浴間（組合式）（少3組） 組 3 30,000 90,000 6 淋浴間管路排水整修 間 9 9,000 81,000 7 局部牆面壁紙整修含吸音毯拆除後壁紙或油漆 式 1 35,000 35,000 8 架高地板拆除後地板或地磚整修 式 1 25,000 25,000 9 門組含門框 組 3 12,000 36,000 10 全鑫80加侖電熱水器 組 2 32,000 64,000 共計     46萬1,000元 

附表2
編號 項目 規格 數量 單價/元 （新臺幣） 金額/元 （新臺幣） 1 牆面壁毯拆換 坪 5 5,000 25,000 2 後陽台與1房間天花板油漆 式 1 15,000 15,000 3 1房間壁紙拆換（牆面） 式 1 8,000 8,000 4 後陽台白鐵凸窗 組 1 55,000 55,000 5 百峰1噸單冷變頻1對1冷氣（SA-10AS）含控制線接冷媒管、排水器管子、洗冷媒管、架子 組 3 28,500 85,500 6 百峰2.2噸單冷變頻1對1冷氣（SA-23AS）含控制線接冷媒管、排水器管子、洗冷媒管、架子 組 1 43,000 43,000 7 冷氣排水器 組 4 2,000 8,000 共計     23萬9,500元 

附表3
編號 項目 規格 數量 單價/元 （新臺幣） 金額/元 （新臺幣） 1 更換臉盆龍頭附蓮蓬頭功能 組 2 3,000 6,000 2 龍頭改接管路 組 2 1,000 2,000 共計     8,000元